臺灣彰化地方法院民事裁定
111年度消債更字第122號
聲  請  人  
即債務人    鄭秀美  

代  理  人  楊振裕律師（法律扶助律師）  
上列當事人因消費者債務清理事件聲請更生，本院裁定如下：
    主  文
債務人鄭秀美自民國111年11月30日下午4時起開始更生程序。
命司法事務官進行本件更生程序。
    理  由
一、按債務人不能清償債務或有不能清償之虞者，得依本條例所
    定更生或清算程序，清理其債務。債務人無擔保或無優先權
    之債務總額未逾新臺幣（下同）1,200萬元者，於法院裁定
    開始清算程序或宣告破產前，得向法院聲請更生。債務人對
    於金融機構負債務者，在聲請更生或清算前，應向最大債權
    金融機構請求協商債務清償方案，或向其住、居所地之法院
    或鄉、鎮、市、區調解委員會聲請債務清理之調解。消費者
    債務清理條例（下稱消債條例）第3條、第42條第1項、第15
    1條第1項定有明文。次按法院開始更生程序之裁定，應載明
    其年、月、日、時，並即時發生效力。法院裁定開始更生或
    清算程序後，得命司法事務官進行更生或清算程序。消債條
    例第45條第1項、第16條第1項前段定有明文。又消債條例第
    3條所謂「不能清償債務或有不能清償之虞」者，其中所稱
    「不能清償」，指債務人因欠缺清償能力，對已屆期之債務
    ，全盤繼續處於不能清償之客觀經濟狀態者而言；而所謂「
    不能清償之虞」，係指依債務人之清償能力，就現在或即將
    到期之債務，有不能清償之蓋然性或可能性而言。易言之，
    債務人之狀態如置之不理，客觀上得預見將成為不能清償之
    情形而言，此將來發生不能清償之事實，不必達到高度之確
    信。裨使不幸陷入經濟困境之人得以清理債務、重建生活，
    並在債務清理過程中能保有符合人性尊嚴之最低基本生活目
    的。
二、聲請意旨略以：聲請人即債務人鄭秀美（下稱債務人）現在
    在早餐店工作，平均每月薪資約20,000元，名下無財產，且
    未領取社會補助，須扶養母親，每月收入扣除生活支出（含
    扶養費）約18,000元後所剩無幾。目前積欠債務總額約237,
    300元，有不能清償債務之情事。債務人前曾向住、居所地
    之法院聲請債務清理之調解，但調解不成立，而其無擔保或
    無優先權之債務總額未逾1,200萬元，復未經法院裁定開始
    清算程序或宣告破產，爰向本院聲請更生等語。
三、經查：
(一)債務人於消債條例施行後，曾向住、居所地之本院聲請調解
    ，因相對人匯豐汽車股份有限公司（下稱匯豐汽車）未到場
    而調解不成立，業經調取本院111年度司消債調字第180號卷
    核閱無訛，亦有本院調解不成立證明書1紙附卷可佐，堪認
    調解未成立。而債務人積欠非金融機構債權人之金額為204,
    275元，未逾1,200萬元等情，有匯豐汽車陳報狀在卷可考。
    且於聲請更生前回溯五年內，債務人未從事營業活動，亦未
    經法院裁定開始清算程序或宣告破產，故債務人所為本件更
    生聲請是否准許，即應審究其現況是否確實具有不能清償債
    務或有不能清償之虞等情事而定。
(二)查債務人自陳現在在早餐店工作，平均每月薪資約20,000元
    ，有本院111年11月17日訊問筆錄可參。又其在各金融機構
    存款餘額合計僅51元，此外無其他財產，有存摺影本、稅務
    電子閘門財產所得調件明細表等在卷可證，故本院暫以債務
    人每月收入，作為計算債務人目前償債能力之依據。
(三)按債務人必要生活費用，以最近一年衛生福利部或直轄市政
    府所公告當地區每人每月最低生活費一點二倍定之；受扶養
    者之必要生活費用，準用第一項規定計算基準數額，並依債
    務人依法應負擔扶養義務之比例認定之；債務人聲請更生或
    清算時所提財產及收入狀況說明書，其表明每月必要支出之
    數額，與本條例第64條之2第1項、第2項規定之認定標準相
    符者，毋庸記載原因、種類及提出證明文件，消債條例第64
    條之2第1項、第2項、消債條例施行細則第21條之1第3項定
    有明文。而111年臺灣省每人每月最低生活費是14,230元，
    依消債條例第64條之2第1項據以計算，債務人之必要生活費
    用原應為每月17,076元（計算式：14230×1.2＝17076），則
    債務人所陳每月必要生活費用13,000元，已低於前揭依消債
    條例第64條之2第1項規定計算所得之17,076元，應無浮報之
    虞，堪予採認。另本件債務人須與其兄鄭家豪共2人扶養母
    親，按此計算債務人之扶養費用原應為每月8,538元（計算
    式：17076÷2＝8538），債務人所陳每月扶養費用5,000元，
    低於前揭依消債條例第64條之2第2項規定計算所得之8,538
    元，也應無浮報之虞，堪予採認。
(四)從而，以債務人每月收入20,000元扣除其個人每月必要生活
    費用13,000元及扶養費用5,000元後，剩餘2,000元，而債權
    人所陳報之債權金額為204,275元，需約8.51年方可全數清
    償完畢（計算式：204275÷2000÷12＝8.51）。然債務人積欠
    之債務，後續仍有約定週年利率13.18%之利息或違約金持續
    衍生，則債務人於清償所衍生之利息或違約金後，是否仍有
    資力再清償債務204,275元，誠有疑問，可見債務人所需之
    還款年限顯然更長，客觀上即可預見係處於通常且繼續不能
    清償之虞之狀態，而合於「不能清償之虞」之要件。　
四、據上論結，本院綜合債務人之清償能力，堪認其客觀上對已
    屆清償之債務有不能清償之虞之情事，又其所負無擔保或無
    優先權之債務未逾1,200萬元，且未經法院裁定開始清算程
    序或宣告破產。復查本件無消債條例第6條第3項、第8條或
    第46條各款所定駁回更生聲請之事由存在，則債務人聲請更
    生，洵屬有據，應予准許。至債務人於更生程序進行中，應
    提出足以為債權人會議可決或經法院認為公允之更生方案以
    供採擇。而司法事務官於進行本件更生程序、協助債務人提
    出更生方案時，亦應依債務人之薪資變化、社會常情及現實
    環境衡量債務人之償債能力，並酌留其生活上應變所需費用
    ，進而協助債務人擬定允當之更生方案，始符消債條例重建
    債務人經濟生活之立法目的，附此敘明。
五、依消債條例第11條第1項、第45條第1項、第16條第1項，裁
    定如主文。　　　　
中　　華　　民　　國　　111 　年　　11　　月　  30  　日
              民事第一庭    法　　官　 張佳燉
以上為正本係照原本作成。
本裁定不得抗告。
中　　華　　民　　國　　111 　年　　11　　月　　30　　日
                            書 記 官   曾靖雯